臺灣高雄地方法院刑事判決
111年度訴字第33號
公  訴  人  臺灣高雄地方檢察署檢察官
被      告  蘇裕崑



            余建儒


                    送達地址：高雄市○○○○路○○○000號信箱
上列被告因妨害秩序等案件，經檢察官提起公訴（109年度偵字
第24992號），本院判決如下：
    主  文
乙○○犯意圖供行使之用而攜帶兇器在公眾得出入之場所聚集三人
以上下手實施強暴罪，處有期徒刑陸月，如易科罰金，以新臺幣
壹仟元折算壹日。
戊○○犯意圖供行使之用而攜帶兇器在公眾得出入之場所聚集三人
以上下手實施強暴罪，處有期徒刑陸月，如易科罰金，以新臺幣
壹仟元折算壹日。
    事  實
一、乙○○、戊○○、丙○○（丙○○被訴部分由本院另行審理中）與真
    實姓名年籍均不詳，綽號「欽仔」之成年男子，因故對陳侹
    語有所不滿，竟共同基於意圖供行使之用攜帶兇器在公眾得
    出入之場所聚集三人以上施強暴及毀損之犯意聯絡，由乙○○
    、戊○○及「欽仔」先於民國109年6月10日9時8分許，戊○○騎
    乘乙○○使用之車牌號碼000-000號普通重型機車搭載乙○○，
    「欽仔」則自行騎乘普通重型機車，一同前往陳侹語之母丁○○所經營，址設高雄市○○區○○路000號之「美味坊早餐店」
    ，在該公眾得出入之場所，分持球棒接續砸毀該店之攤車、
    煎台、壓克力招牌、冷凍櫃、烹飪器具等物，致上開物品多
    處破損而不堪使用後離去。嗣於同日10時41分許，戊○○再騎
    乘前開車牌號碼000-000號普通重型機車搭載乙○○，丙○○則
    騎乘其使用之車牌號碼000-000號普通重型機車搭載「欽仔
    」，一同前往上址，分別持球棒再次砸毀美味坊早餐店之物
    品，因陳侹語、陳侹語之弟即陳連宏、陳侹語之父即陳永俊
    、陳侹語之舅即黃冠合在場，乙○○、戊○○、丙○○與「欽仔」
    ，即與上開人等發生肢體衝突，致陳侹語受有左膝挫傷、左
    上腿挫擦傷、背部挫傷、頭部外傷之傷害；陳連宏受有左上
    臂紅腫脫皮之傷害、黃冠合受有胸壁鈍挫傷傷合併左側第九
    、十肋肋骨骨折以及挫瘀腫傷、右手多處挫瘀種傷合併第一
    拇指遠端指骨骨折、左側頸部、膝部、腿部多處挫擦傷合併
    瘀腫傷之傷害（所涉傷害部分，未據告訴），丁○○所有之早
    餐店檯車、煎台、壓克力招牌、冷凍櫃及烹飪器具等物破損
    而不堪使用，足以生損害於丁○○。嗣警方獲報到場，調閱監
    視器錄影畫面，循線查悉上情，並扣得乙○○所使用之木質球
    棒1支。
二、案經丁○○訴由高雄市政府警察局鳳山分局（下稱鳳山分局）
    報告臺灣高雄地方檢察署（下稱高雄地檢署）檢察官偵查起
    訴。
    理  由
壹、證據能力部分：
    本判決下開所引用具有傳聞證據性質之證據資料，經檢察官
    及被告戊○○於本院行審理程序時，均表示同意有證據能力（
    見本院111年度訴字第33號卷一【下稱訴一卷】第82至85頁
    ），被告乙○○於言詞辯論終結前均未聲明異議（見本院111
    年度訴字第33號卷二【下稱訴二卷】第154至161頁）。從而
    ，依刑事訴訟法第159條之5第1項、第2項之規定，該等證據
    資料均有證據能力。
貳、實體方面：
一、認定犯罪事實之證據及理由：
　　上開事實，業據被告乙○○於警詢及本院審理時（見高雄地檢
    署109年度偵字第24992號卷【下稱偵卷】第23頁，本院110
    年度審訴字648號卷【下稱審訴卷】第55頁、第93頁，訴一
    卷第464頁，訴二卷第61頁、第153頁、第163頁）、被告戊○○於本院審理中（見審訴卷第55頁、第93頁，訴一卷第81頁
    ，訴二卷第153頁、第163頁）均坦承不諱，核與證人即共同
    被告乙○○於警詢時（見偵卷第22至23頁）、證人即共同被告
    戊○○於警詢時（見偵卷第26至29頁）、證人即告訴人丁○○於
    警詢及偵查中、證人陳侹語、證人陳連宏、證人陳永俊、證
    人黃冠合分別於警詢及偵查中（見偵卷第36至38頁、第40至
    43頁、第46至49頁、第52至54頁、第55至57頁、第252至256
    頁）證述情節大致相符，並有高雄市政府警察局指認犯罪嫌
    疑人紀錄表【指認人：戊○○、丙○○、陳侹語】(見偵卷第73
    頁、第75頁、第77頁)、監視器錄影畫面擷取照片(見偵卷第
    81至95頁)、美味坊早餐店攤位受損照片(見偵卷第97至103
    頁)、陳侹語之大東醫院診斷證明書(見偵卷第105頁)、黃冠
    合之國軍高雄總醫院附設民眾診療服務處診斷證明書(見偵
    卷第107頁)、鳳山分局扣押筆錄暨扣押物品目錄表(見偵卷
    第59至63頁)等在卷可稽，足認被告乙○○及被告戊○○前開自
    白與事實相符，並有證據補強，應堪採信。綜上，本案事證
    已臻明確，被告乙○○及被告余建上開妨害秩序及毀損犯行，
    均堪認定，應依法論科。
二、論罪科刑：
　㈠查被告乙○○、被告戊○○、同案被告丙○○及「欽仔」接續於前
    揭時間，聚集在前揭屬於公眾得出入之場所，分別持球棒砸
    毀美味坊早餐店之攤車、煎台、壓克力招牌、冷凍櫃等物，
    並與陳侹語、陳連宏、陳永俊、黃冠合等人發生衝突，其等
    之行為，就人民安寧及公共秩序均已有顯著危害，並造成公
    眾或他人恐懼不安。是核被告乙○○及被告戊○○所為，均係犯
    刑法第150條第2項第1款、同條第1項後段之意圖供行使之用
    而攜帶兇器在公眾得出入之場所聚集三人以上下手實施強暴
    罪及同法第354條毀損罪。被告乙○○、被告戊○○於109年6月1
    0日9時8分許及同日10時41分許，在美味坊早餐店聚集三人
    以上下手實施強暴之目的，均係出於對陳侹語之不滿，要向
    陳侹語出氣，共同基於在公眾得出入之場所聚集三人以上下
    手實施強暴之犯意聯絡，於密切接近之時間，在同一地點，
    而為上開犯行，各行為之獨立性極為薄弱，依一般社會健全
    觀念，在時間差距上，難以強行分開，在刑法評價上，以視
    為數個舉動之接續施行，較為合理，故均應認定成立接續之
    一行為。被告乙○○、被告戊○○接續毀損告訴人丁○○所有之攤
    車、煎台、壓克力招牌、冷凍櫃、烹飪器具等物，係基於單
    一犯罪之決意，具有時空及地點之密接性，侵害告訴人丁○○
    之財產權，各行為之獨立性薄弱，視為數舉動之接續施行，
    合為包括一行為予以評價為合理，故就毀損部分犯行，亦應
    認定成立接續之一行為。被告乙○○及被告戊○○，均以一行為
    同時觸犯上開2罪名，為想像競合犯，均應依刑法第55條規
    定，從一重之意圖供行使之用而攜帶兇器在公眾得出入之場
    所聚集三人以上下手實施強暴罪論處。
　㈡按共犯在學理上，有「任意共犯」與「必要共犯」之分，前
    者指一般原得由1人單獨完成犯罪而由2人以上共同實施之情
    形，當然有刑法總則共犯規定之適用；後者係指須有2人以
    上之參與實施始能成立之犯罪而言。且「必要共犯」依犯罪
    之性質，尚可分為「聚合犯」與「對向犯」，其2人以上朝
    同一目標共同參與犯罪之實施者，謂之「聚合犯」，如刑法
    分則之公然聚眾施強暴、脅迫罪、參與犯罪結社罪、輪姦罪
    等是，因其本質上即屬共同正犯，故除法律依其首謀、下手
    實施或在場助勢等參與犯罪程度之不同，而異其刑罰之規定
    時，各參與不同程度犯罪行為者之間，不能適用刑法總則共
    犯之規定外，其餘均應引用刑法第28條共同正犯之規定(最
    高法院81年度台非字第233號刑事判決要旨參照)。又刑法第
    150條第1項規定：「在公共場所或公眾得出入之場所聚集三
    人以上，施強暴脅迫者，在場助勢之人，處一年以下有期徒
    刑、拘役或十萬元以下罰金；首謀及下手實施者，處六月以
    上五年以下有期徒刑。」即係立法類型所謂的「聚合犯」，
    且法律已就其首謀、下手實施、在場助勢等參與犯罪程度之
    不同，而異其刑罰之規定。
　㈢被告乙○○、被告戊○○就事實欄所示之攜帶兇器在公眾得出入
    之場所聚集三人以上下手實施強暴罪犯行，有犯意聯絡及行
    為分擔，自應論以共同正犯。又刑法條文有「結夥三人以上
    」者，其主文之記載並無加列「共同」之必要（最高法院79
    年度台上字第4231號判決意旨參考），是刑法第150條以「
    聚集三人以上」為構成要件，應為相同解釋，故主文之記載
    即不再加列「共同」等文字，附此敘明。
　㈣刑法第150條第2項加重事由之說明：
　　犯刑法第150條第1項之罪，而有意圖供行使之用而攜帶兇器
    或其他危險物品犯之，或因而致生公眾或交通往來之危險之
    情形者，得加重其刑至二分之一，刑法第150條第2項定有明
    文。上開得加重條件，屬於相對加重條件，並非絕對應加重
    條件，是以，事實審法院應依個案具體情狀，考量當時客觀
    環境、犯罪情節及危險影響程度、被告涉案程度等事項，綜
    合權衡考量是否有加重其刑之必要性。又倘未依該項規定加
    重，其法定最重本刑仍為有期徒刑5年，如宣告6月以下有期
    徒刑，自仍符合刑法第41條第1項前段所規定得易科罰金之
    要件，即應一併諭知易科罰金之標準，始為適法。本案被告
    乙○○、被告戊○○固有持用可作為兇器之球棒，然因渠等聚集
    之人數固定，亦無證據顯示當時在場參與人數係處於可隨時
    增加之狀態，依其規模，現場發生暴衝、失控之可能性應非
    甚高；且渠等實施強暴行為之時間非長，所生危害及犯罪情
    節尚非嚴重，是本院審酌上情，認被告乙○○、被告戊○○上開
    所為雖已侵害社會秩序安全，但所生危害結果並無嚴重波及
    公眾或有擴大現象，如以刑法第150條第1項規定之法定刑予
    以評價應為已足，尚無再依刑法第150條第2項第1款加重渠
    等罪刑之必要。
　㈤爰審酌被告乙○○、被告戊○○不思以和平方式處理與陳侹語之
    糾紛，卻與「欽仔」及共同被告丙○○，接續以上開方式在公
    眾得出入之場所聚集，下手實施強暴，所為實屬不該，自應
    非難；惟念及被告乙○○、被告戊○○犯後均坦承犯行，態度尚
    可，且與告訴人丁○○達成和解（尚未給付）；另考量在場參
    與人數非多，其所生之危害或犯罪情節，應均非屬最嚴重之
    情形；暨被告乙○○於本院審理中自陳高中肄業之智識程度，
    從事過汽車美容、服務業，每月收入不固定，經濟狀況普通
    ，未婚，無小孩需其扶養之生活狀況，被告戊○○於本院審理
    中自陳高職畢業之智識程度，從事過建築業，目前擔任臨時
    工，每月收入約新臺幣5,000元至1萬元不等，未婚，無小孩
    需其扶養之生活狀況（見訴二卷第167頁），分別量處如主
    文第1、2項所示之刑，並均諭知易科罰金之折算標準。公訴
    人雖求刑有期徒刑7月（見訴二卷第168頁），惟本院斟酌被
    告乙○○、被告戊○○之犯後態度、素行、本件犯行之手段等上
    述各情，認本件均量處有期徒刑6月應屬適當。
四、末按供犯罪所用、犯罪預備之物或犯罪所生之物，屬於犯  
    罪行為人者，得沒收之，刑法第38條第2項前段定有明文。
    查扣案之木質球棒1根，雖係被告乙○○為本案犯行所用之物
    ，但非被告乙○○所有之物，業據被告乙○○、被告戊○○供陳在
    卷（見訴一卷第81頁，訴二卷第165頁），爰不予宣告沒收
    。
據上論斷，應依刑事訴訟法第299條第1項前段，判決如主文。
本案經檢察官提起公訴，檢察官甲○○到庭執行職務。
中　　華　　民　　國　　111 　年　　12　　月　　21　　日
                  刑事第十庭    審判長法　官  曾鈴媖媖

                                      法  官  蔣文萱

                                      法  官  吳俞玲
以上正本證明與原本無異。
如不服本判決應於收受判決後20日內向本院提出上訴書狀，並應
敘述具體理由。其未敘述上訴理由者，應於上訴期間屆滿後20日
內向本院補提理由書(均須按他造當事人之人數附繕本)「切勿逕
送上級法院」。
中　　華　　民　　國　　111 　年　　12　　月　　21　　日
                                       書記官 黃挺豪
附錄本判決論罪科刑法條全文：
中華民國刑法第150條
在公共場所或公眾得出入之場所聚集三人以上，施強暴脅迫者，
在場助勢之人，處1年以下有期徒刑、拘役或10萬元以下罰金；
首謀及下手實施者，處6月以上5年以下有期徒刑。
犯前項之罪，而有下列情形之一者，得加重其刑至二分之一：
一、意圖供行使之用而攜帶兇器或其他危險物品犯之。
二、因而致生公眾或交通往來之危險。